ACORDAO-COMPLETO-2378446

ACÓRDÃO 12286/2019 ATA 40/2019 - SEGUNDA CÂMARA

VISTA, relatada e discutida esta tomada de contas especial, instaurada pelo Fundo Nacional de Saúde/Ministério da Saúde (FNS/MS) em desfavor da empresa Valente & Casarin Ltda. - EPP, solidariamente com Diego Valente Casarin, em razão de aplicação irregular de recursos do Sistema Único de Saúde no âmbito do Programa Farmácia Popular do Brasil - Aqui Tem Farmácia Popular (PFPB) , em Porto Alegre/RS, no período de 14/3/2013 a 4/7/2014.
 	ACORDAM os ministros do Tribunal de Contas da União, reunidos em sessão da 2ª Câmara, diante das razões expostas pela relatora, e com fundamento nos arts. 10, § 1º, 26 e 28, inciso II, da Lei 8.443/1992 e 217 do Regimento Interno/TCU, em:
	9.1. autorizar o pagamento parcelado do débito descrito abaixo em até 36 (trinta e seis)  parcelas mensais e consecutivas, nos termos do art. 26 da Lei 8.443/92 c/c o art. 217 do RITCU:
	VALOR ORIGINAL (R$) 
	DATA DA OCORRÊNCIA

	1.587,90
	14/03/2013

	144,00
	14/03/2013

	31,20
	14/03/2013

	1.642,68
	15/03/2013

	125,99
	15/03/2013

	26,73
	15/03/2013

	133,20
	19/04/2013

	46,80
	19/04/2013

	33,60
	19/04/2013

	1.326,78
	29/04/2013

	76,68
	29/04/2013

	35,37
	29/04/2013

	1.295,19
	31/05/2013

	277,20
	31/05/2013

	53,46
	31/05/2013

	46,80
	31/05/2013

	160,80
	04/06/2013

	99,90
	04/06/2013

	1.421,55
	05/06/2013

	48,06
	05/06/2013

	42,08
	05/06/2013

	801,00
	28/06/2013

	1.816,29
	28/06/2013

	48,06
	28/06/2013

	83,10
	28/06/2013

	1.613,79
	31/07/2013

	2.094,30
	31/07/2013

	3.961,44
	02/09/2013

	2.557,80
	02/09/2013

	169,74
	02/09/2013

	92,40
	02/09/2013

	7,02
	02/09/2013

	117,60
	02/09/2013

	6.987,06
	01/10/2013

	35,64
	01/10/2013

	5.926,80
	02/10/2013

	51,60
	02/10/2013

	6.689,52
	12/11/2013

	10.576,80
	12/11/2013

	27,60
	12/11/2013

	12,42
	12/11/2013

	4,80
	12/11/2013

	9.872,55
	06/12/2013

	11.790,81
	06/12/2013

	9,60
	06/12/2013

	14,04
	06/12/2013

	9.799,92
	30/12/2013

	9.880,29
	30/12/2013

	48,06
	30/12/2013

	25,80
	30/12/2013

	4,80
	30/12/2013

	10.352,34
	07/02/2014

	11.701,56
	07/02/2014

	19,20
	07/02/2014

	12.536,64
	31/03/2014

	13.818,45
	31/03/2014

	902,40
	31/03/2014

	61,30
	31/03/2014

	11.324,61
	09/04/2014

	10,18
	09/04/2014

	12.554,28
	16/04/2014

	679,29
	16/04/2014

	9.035,28
	13/05/2014

	247,66
	13/05/2014

	14.432,67
	30/05/2014

	605,64
	30/05/2014

	11.645,64
	02/06/2014

	2.079,84
	02/06/2014

	12.807,99
	06/06/2014

	102,90
	06/06/2014

	2.979,72
	04/07/2014

	4.467,09
	04/07/2014

	9.2. fixar o vencimento da primeira parcela em 15 (quinze) dias, a contar do recebimento da notificação e o das demais a cada 30 (trinta) dias, com incidência de correção monetária e de acréscimos legais sobre cada parcela;
	9.3. alertar aos responsáveis que a inadimplência de qualquer parcela acarretará vencimento antecipado do saldo devedor;
	9.4. autorizar, desde logo, nos termos do art. 28, inciso II, da Lei 8.443/1992, a cobrança judicial da dívida, caso não atendida a notificação;
	9.5. sobrestar o julgamento do presente processo até quitação do débito ou inadimplência de qualquer parcela;
	9.6. dar ciência desta deliberação aos interessados.

Tomada de contas especial instaurada pelo Fundo Nacional de Saúde em razão de não comprovação da regular aplicação dos recursos repassados pela União para o Programa Farmácia Popular do Brasil em 2013 e 2014.

Segunda Câmara

Fundo Nacional de Saúde - MS.

3. Responsáveis: Diego Valente Casarin (CPF XXX.240.780-XX) e Valente & Casarin Ltda. - EPP (CNPJ 02.976.237/0001-38).

13.1. Ministros presentes: Augusto Nardes (na Presidência), Aroldo Cedraz, Raimundo Carreiro e Ana Arraes (Relatora).
13.2. Ministro-Substituto presente: Marcos Bemquerer Costa.

ACORDAO-COMPLETO-2391834

Acórdão de Relação 276/2020 - Segunda Câmara

Acórdão de Relação

ACORDAO-COMPLETO-2532614

Acórdão 2626/2022 - Segunda Câmara

ACORDAO-COMPLETO-2431438

Acórdão 11211/2020 - Segunda Câmara

VALENTE & CASARIN LTDA

ANA ARRAES

A instrução da Secretaria de Controle Externo de Tomada de Contas Especial - SecexTCE (peça 52) , acolhida por diretor (peça 53) e pelo secretário (peça 54) , foi no seguinte sentido:
"INTRODUÇÃO
	Cuidam os autos de tomada de contas especial instaurada pelo Fundo Nacional de Saúde/Ministério da Saúde (FNS/MS) , em desfavor da empresa Valente & Casarin Ltda. - EPP, sociedade empresária limitada (CNPJ 02.976.237/0001-38) , solidariamente com o Sr. Diego Valente Casarin (CPF XXX.240.780-XX) , em razão da aplicação irregular dos recursos do Sistema Único de Saúde (SUS) no âmbito do Programa Farmácia Popular do Brasil - Aqui Tem Farmácia Popular (PFPB) , em Valente & Casarin, localizada em Porto Alegre/RS, no período de 14/3/2013 a 4/7/2014.
HISTÓRICO 
2.	Em instrução inicial (peça 33) foi proposta a citação dos responsáveis solidários Valente & Casarin Ltda. - EPP e Diego Valente Casarin (CPF XXX.240.780-XX) , em razão da aplicação irregular dos recursos no âmbito do Programa Farmácia Popular do Brasil.
3.	Em 24/11/2018, com base em delegação de competência, o secretário da SecexTCE autorizou a citação dos responsáveis, consubstanciada nos Ofícios 0084 e 0085/2019-TCU/Secex-TCE, de 8/1/2019 (peças 38 e 39) . 
4.	Após concessão de vista e de prorrogação de prazo (peça 46) , os responsáveis não apresentaram alegações de defesa, entretanto, por intermédio de procurador legalmente constituído (procuração e subestabelecimento, peças 40 e 43) protocolaram requerimento para que lhes seja concedido parcelamento do débito (peça 51) .
5.	Em apertada síntese os responsáveis alegam que não possuem capacidade financeira para pagar integralmente o débito a eles imputado, 'nem tampouco para pagar o débito em 36 (trinta e seis) parcelas'. Dessa forma, requerem que seja concedido o parcelamento em 72 (setenta e duas) vezes. O valor total das dívidas atualizadas monetariamente até 8/1/2019 correspondia a R$ 300.268,99. O valor original da dívida foi quantificado em R$ 226.141,30.
6.	Em suporte à solicitação colacionam o Acórdão 6537/2016-TCU-Primeira Câmara, no qual foi autorizado o parcelamento da dívida em até 72 (setenta e duas) parcelas, em caráter excepcional.
ANÁLISE 
7.	No que tange à possibilidade de recolhimento parcelado do débito nesta etapa processual, ressalte-se que o art. 26 da Lei 8.443/1992 estabelece que o parcelamento pode se dar em qualquer fase do processo. No caso dos presentes autos o ato de citação contém a possibilidade de o responsável efetuar diretamente o pagamento, mesmo sem apresentar defesa. Assim não há óbice legal ao deferimento da solicitação da requerente nesta fase processual, antes da deliberação de mérito. Nesse sentido, o Acórdão 11233/2015-TCU-Segunda Câmara, relatora Ministra Ana Arraes.
8.	Em relação ao número de parcelas solicitada, de 72 (setenta e duas) vezes, esta excede ao número regimentalmente estabelecido de até 36 parcelas mensais. Entretanto, em algumas ocasiões, esta Corte de Contas tem concedido o parcelamento em até 72 (setenta e duas) vezes, em caráter excepcional, levando em consideração a boa-fé e a capacidade econômica do requerente:
'O TCU pode deferir pedido de parcelamento da dívida em mais de 36 parcelas mensais, em caráter excepcional, levando em consideração a boa-fé e a capacidade econômica do requerente.' (Enunciado, Acórdão 6537/2016-TCU-Primeira Câmara, relator Ministro Bruno Dantas; acórdão colacionado pelo requerente) .
9.	Embora em situações não exatamente análogas ao presente caso, também pode-se citar outros casos em que o parcelamento excedeu às 36 (trinta e seis) parcelas regimentais: Acórdão 7296/2013-TCU-Primeira Câmara, relator Ministro José Múcio Monteiro; Acórdão 2395/2017-TCU-Primeira Câmara, relator Ministro Benjamin Zymler; Acórdão 5919/2011-TCU-Primeira Câmara, relator Ministro Walton Alencar Rodrigues; Acórdão 8213/2018-TCU-Primeira Câmara, Relator Ministro Augusto Sherman.
10.	Quanto à incidência dos juros de mora, o débito deve ser atualizado até a data fixada na autorização do parcelamento, devendo sobre cada uma das parcelas incidir os acréscimos legais (juros) , nos termos do art. 217 do Regimento Interno. Nesse sentido, cabe ressaltar os excertos dos votos condutores dos acórdãos a seguir transcritos, nos quais, ao deliberar sobre casos similares ao que ora se analisa, o Tribunal adotou o procedimento acima proposto
11. Dissinto quanto à incidência de juros, que deve se dar só a partir da autorização solicitada. Ou seja, atualiza-se o débito até a data fixada na autorização do parcelamento, faz-se o parcelamento e sobre cada uma das parcelas passam a incidir os acréscimos legais, nos termos do art. 217 do Regimento Interno. Tal procedimento é mais compatível com os arts. 202 e 217 do RITCU e se coaduna com o interesse público de ressarcimento do montante cuja aplicação não restou comprovada. (Acórdãos TCU 3.078/2017 e 11.233/2015, ambos da Segunda Câmara, relatora Ministra Ana Arraes, grifamos) 
9. Cabe esclarecer, entretanto, que o pedido de parcelamento da dívida sem a incidência de juros não encontra amparo normativo. A dívida poderá ser quitada no prazo de quinze dias sem a incidência de juros, mas em sua totalidade, corrigida monetariamente (art. 202, §§ 3º e 4º do RI/TCU) . Na hipótese da opção pelo parcelamento da dívida, incidirão sobre cada parcela, corrigida monetariamente, os correspondentes acréscimos legais (art. 217, § 1º, do RI/TCU) . Foram nesses termos as decisões nos processos mencionados no pedido.
10. Ante a concessão de novo prazo para pagamento da dívida, inclusive com a opção de parcelamento, o julgamento de mérito das presentes contas em relação a esse débito deve ser sobrestado até que ocorra a quitação da dívida ou a empresa deixe de cumprir as condições de pagamento autorizadas por este Tribunal. (Acórdão 1924/2013-TCU-Plenário, relator Ministro Augusto Sherman Cavalcanti, grifamos) 
11.	No tocante à alegada boa-fé dos responsáveis, esta será avaliada por ocasião do julgamento de mérito do processo.
CONCLUSÃO
12.	Ante o exposto, levando-se em consideração a alegada incapacidade financeira do responsável em quitar o débito de forma integral, ou mesmo em até 36 (trinta e seis) parcelas, propõe-se, em caráter excepcional, autorizar o recolhimento parcelado do débito, atualizado monetariamente, em até 72 (setenta e duas) parcelas mensais consecutivas, conforme solicitado pelo requerente.
ROPOSTA DE ENCAMINHAMENTO
13.	Dessa forma, submetem-se os autos à consideração superior, propondo:
	a) autorizar, desde logo, nos termos do art. 26, da Lei 8.443/1992, em caráter excepcional, o parcelamento da dívida a seguir em até 72 (setenta e duas) parcelas:
	VALOR ORIGINAL (R$) 
	DATA DA OCORRÊNCIA

	1.587,90
	14/03/2013

	144,00
	14/03/2013

	31,20
	14/03/2013

	1.642,68
	15/03/2013

	125,99
	15/03/2013

	26,73
	15/03/2013

	133,20
	19/04/2013

	46,80
	19/04/2013

	33,60
	19/04/2013

	1.326,78
	29/04/2013

	76,68
	29/04/2013

	35,37
	29/04/2013

	1.295,19
	31/05/2013

	277,20
	31/05/2013

	53,46
	31/05/2013

	46,80
	31/05/2013

	160,80
	04/06/2013

	99,90
	04/06/2013

	1.421,55
	05/06/2013

	48,06
	05/06/2013

	42,08
	05/06/2013

	801,00
	28/06/2013

	1.816,29
	28/06/2013

	48,06
	28/06/2013

	83,10
	28/06/2013

	1.613,79
	31/07/2013

	2.094,30
	31/07/2013

	3.961,44
	02/09/2013

	2.557,80
	02/09/2013

	169,74
	02/09/2013

	92,40
	02/09/2013

	7,02
	02/09/2013

	117,60
	02/09/2013

	6.987,06
	01/10/2013

	35,64
	01/10/2013

	5.926,80
	02/10/2013

	51,60
	02/10/2013

	6.689,52
	12/11/2013

	10.576,80
	12/11/2013

	27,60
	12/11/2013

	12,42
	12/11/2013

	4,80
	12/11/2013

	9.872,55
	06/12/2013

	11.790,81
	06/12/2013

	9,60
	06/12/2013

	14,04
	06/12/2013

	9.799,92
	30/12/2013

	9.880,29
	30/12/2013

	48,06
	30/12/2013

	25,80
	30/12/2013

	4,80
	30/12/2013

	10.352,34
	07/02/2014

	11.701,56
	07/02/2014

	19,20
	07/02/2014

	12.536,64
	31/03/2014

	13.818,45
	31/03/2014

	902,40
	31/03/2014

	61,30
	31/03/2014

	11.324,61
	09/04/2014

	10,18
	09/04/2014

	12.554,28
	16/04/2014

	679,29
	16/04/2014

	9.035,28
	13/05/2014

	247,66
	13/05/2014

	14.432,67
	30/05/2014

	605,64
	30/05/2014

	11.645,64
	02/06/2014

	2.079,84
	02/06/2014

	12.807,99
	06/06/2014

	102,90
	06/06/2014

	2.979,72
	04/07/2014

	4.467,09
	04/07/2014

	b) fixar o vencimento da primeira parcela em 15 (quinze) dias a contar do recebimento da notificação e o das demais a cada 30 (trinta) dias, incidindo, sobre cada uma, os encargos legais devidos;
	c) alertar os responsáveis de que: 
	c.1) a falta de comprovação do recolhimento de qualquer parcela implicará o vencimento antecipado do saldo devedor, nos termos do art. 26, parágrafo único, e 59, da Lei 8.443/1992 c/c o art. 217, § 2º, do Regimento Interno do TCU;
	c.2) a liquidação tempestiva do débito parcelado atualizado monetariamente, com a incidência de juros moratórios a partir da data de autorização do parcelamento, apenas saneará o processo se o TCU vier a reconhecer a boa-fé dos responsáveis, no subsequente julgamento definitivo do feito, além da inexistência de outras irregularidades nas contas; e
	c.3) determinar o sobrestamento do julgamento do presente processo até o pagamento da última parcela do débito em favor do Fundo Nacional de Saúde (FNS) ou até o eventual vencimento antecipado do saldo devedor, diante da interrupção do aludido pagamento."
2.	O parecer do Ministério Público junto ao TCU - MPTCU divergiu em parte da proposta da unidade técnica (peça 57) , nos seguintes termos:
	"Cuidam os autos de tomada de contas especial instaurada pelo Fundo Nacional de Saúde/Ministério da Saúde (FNS/MS) , em desfavor da empresa Valente & Casarin Ltda. - EPP, sociedade empresária limitada (CNPJ 02.976.237/0001-38) , solidariamente com o Sr. Diego Valente Casarin (CPF XXX.240.780-XX) , em razão da aplicação irregular dos recursos do Sistema Único de Saúde (SUS) no âmbito do Programa Farmácia Popular do Brasil - Aqui Tem Farmácia Popular (PFPB) , em Porto Alegre/RS, no período de 14/3/2013 a 4/7/2014.
2.	Conforme matriz de responsabilização (peça 27) , as irregularidades consistiram em:
Registro de dispensação dos medicamentos auditados, sem a comprovação da aquisição por meio de notas fiscais;
O estabelecimento auditado não apresentou as cópias dos cupons vinculados e prescrições médicas solicitadas; e
Registro de dispensação de medicamentos em nome de responsável legal, técnico e funcionários do estabelecimento auditado, sem apresentação da documentação que comprova a regularidade das dispensações.
Após a regular citação, os responsáveis apresentaram requerimento de recolhimento parcelado do débito em 72 vezes (peça 51) , previamente, portanto, ao julgamento de mérito do processo.
A Secretaria de Controle Externo de Tomada de Contas Especial (SecexTCE) propõe, em síntese, autorizar excepcionalmente o pleito do responsável, incidindo juros de mora sobre cada parcela, e sobrestar o julgamento dos autos até a quitação do débito (peças 52-54) . 
***
Com as devidas vênias, este representante do Ministério Público de Contas da União dissente do encaminhamento proposto pela unidade instrutiva.
Ainda na fase interna da TCE, e após ser notificado para apresentar justificativas, o representante legal do estabelecimento comercial solicitou ao Ministério da Saúde o parcelamento do débito identificado em 30 vezes (peça 21) .
Em resposta, o Diretor do Fundo Nacional de Saúde informa sobre a impossibilidade de atendimento do pleito, devido à iminência de revogação da Portaria MS 1.751/2002, que autorizava o parcelamento de débitos (peça 23) .
Já na fase externa da TCE, após ser regularmente citado (peça 38 e 39) , o representante legal dos responsáveis solicitou prorrogação de prazo para envio das alegações de defesa (peça 45) . Após o atendimento do pleito (peça 46) , apresentou unicamente solicitação para recolhimento do débito parcelado em 72 vezes (peça 51) , com fundamento em precedente da Corte de Contas, contido no Acórdão 6537/2016-TCU-Primeira Câmara, sem, contudo, apresentar alegações de defesa. Para justificar seu pleito, o responsável juntou documento contábil que provaria a insuficiência financeira da empresa para quitar a dívida em 36 meses (peça 56) . 
***
Quanto ao parcelamento em si, de acordo com o art. 26 da Lei 8.443/1992, o mesmo pode ser concedido em qualquer fase processual, o que inclui a fase de citação. Não há, portanto, óbices ao deferimento do parcelamento. Quanto ao número de parcelas solicitadas, o dobro do permitido regimentalmente em processos do TCU, considera-se que a jurisprudência mencionada não se aplica ao caso concreto sob análise. 
O acórdão mencionado tratou de débito atribuído a bolsista do CNPQ, pessoa física, por descumprimento de regras relacionadas ao retorno do pesquisador ao Brasil, uma vez terminado o período de estudo no exterior. O relator daqueles autos, Ministro Bruno Dantas, assim se pronunciou em seu Voto:  
18. Por fim, no que diz respeito ao pedido de parcelamento da dívida em 72 prestações, entendo que, em caráter excepcional, o pleito pode ser autorizado, na linha de cognição adotada por esta Corte nos Acórdão 193/2011-TCU-Plenário e 1.942/2015-1ª Câmara, levando em consideração a boa-fé e a capacidade econômica do recorrente, conforme documento acostado à peça 29, p. 38.
11.	Naqueles autos, comprovou-se a boa-fé do responsável, pessoa física, e sua capacidade econômica insuficiente para recolhimento do débito. Os demais acórdãos mencionados pelo relator para fundamentar seu voto, tratam de fatos concretos semelhantes aos avaliados naqueles autos: concessão de bolsa de estudos do CNPQ a pessoas físicas para estudos no exterior.
12.	Dessa forma, a excepcionalidade concedida pelo TCU, nos casos concretos retratados nos acórdãos mencionados pela Unidade Técnica, para parcelamentos acima do prazo previsto regimentalmente, aplica-se a casos muito específicos, ora envolvendo pesquisadores do CNPQ, pessoas físicas, que descumprem regras de retorno e prestação de contas das bolsas concedidas, ora entidades filantrópicas. 
13.	Situação distinta ocorre nos presentes autos, onde um estabelecimento comercial, pessoa jurídica (farmácia) , descumpriu regras do programa do MS para fornecimento à população de medicamentos gratuitos, ou com desconto, ensejando débito de R$ 300.268,99 (atualizado até 08/01/2019, conforme peça 38, p.5) . Quanto à incapacidade econômica, o requerimento do responsável menciona tão somente que realizou análise contábil e concluiu, mediante juntada do Balanço Patrimonial da empresa do exercício de 2018, que não possui recurso suficiente para pagar integralmente o débito (peças 51, p. 2; 56) .  
14.	Nesse aspecto, apesar da juntada do documento contábil, não é possível aferir a incapacidade econômica do responsável para quitar o débito em 36 parcelas. 
15.	Ainda, ao se analisar os dados constantes do balancete juntado aos autos (peça 56) , verifica-se que a referida empresa dispunha, quando do encerramento do exercício de 2018, mais de R$ 189 mil em aplicações financeiras, além do que o seu crédito demonstrado, de R$ 295.854,18, já estava subtraído de despesas com depreciação, as quais não representam desembolso de caixa, da ordem de R$ 38.011,52.
16.	Nesse contexto, não vislumbramos, no caso concreto, a possibilidade de aplicação da excepcionalidade consistente em deferir parcelamento de débito em número maior de parcelas do que aquele previsto na norma regimental, qual seja, 36 parcelas. 
17.	Registre-se, por fim, que quando do requerimento efetuado pelo responsável, na fase interna da TCE, no sentido de recolher o débito em 30 parcelas (peça 21) , o valor da dívida, informado pelo órgão instaurador da TCE (R$309.200,48, peça 19) era ainda maior do que o valor atualizado da dívida até data recente (R$307.386,59, peça 55) .
****
18.	Em vista do exposto, este membro do Ministério Público de Contas da União sugere, em dissonância parcial com a proposta lavrada pela unidade instrutora, deferir o parcelamento do recolhimento do dano apurado, todavia, em 36 meses, limite previsto no art. 217 do RI/TCU, acompanhando os demais encaminhamentos alvitrados pela SecexTCE."
	É o relatório.

Bárbara de Fátima Marra Clauss (OAB/DF 44.004) e outros representando a Valente & Casarin Ltda. - EPP.

Procurador Rodrigo Medeiros de Lima.

TOMADA DE CONTAS ESPECIAL. IRREGULARIDADES NO ÂMBITO DA EXECUÇÃO DO PROGRAMA FARMÁCIA POPULAR DO BRASIL. CITAÇÃO. REQUERIMENTO DE RECOLHIMENTO PARCELADO DO DÉBITO EM 72 VEZES. AUTORIZAÇÃO CONCEDIDA EM 36 VEZES, NOS TERMOS DO REGIMENTO INTERNO DO TCU. SOBRESTAMENTO DO JULGAMENTO DO FEITO ATÉ O RECOLHIMENTO DO VALOR TOTAL DEVIDO.

TOMADA DE CONTAS ESPECIAL (TCE)

Secretaria de Controle Externo de Tomada de Contas Especial - Secex-TCE.

Trata-se de tomada de contas especial instaurada pelo Fundo Nacional de Saúde/Ministério da Saúde (FNS/MS) em desfavor da empresa Valente & Casarin Ltda. - EPP, solidariamente com Diego Valente Casarin, em razão de aplicação irregular de recursos do Sistema Único de Saúde (SUS) no âmbito do Programa Farmácia Popular do Brasil - Aqui Tem Farmácia Popular (PFPB) , em Porto Alegre/RS, no período de 14/3/2013 a 4/7/2014.
2.	Inicialmente, em instrução à peça 33, a Secretaria de Controle Externo de Tomada de Contas Especial - SecexTCE propôs a citação dos responsáveis solidários Valente & Casarin Ltda. - EPP e Diego Valente Casarin em razão das seguintes irregularidades na aplicação dos recursos no citado programa: (i) registro de dispensação de medicamentos sem a comprovação da aquisição por meio de notas fiscais; (ii) o estabelecimento não apresentou as cópias dos cupons vinculados e prescrições médicas solicitadas; e (iii) registro de dispensação de medicamentos em nome de responsável legal, técnico e funcionários do estabelecimento auditado sem apresentação da documentação que comprova a regularidade das dispensações.
3. 	Após a regular citação e antes da deliberação de mérito dos presentes autos, os responsáveis apresentaram requerimento de recolhimento parcelado do débito em 72 vezes (peça 51) , alegando "não possuir recurso suficiente para pagar integralmente o débito de R$ 300.268,99, nem tampouco para pagar o débito em 36 (trinta e seis) parcelas". Como justificativa, alegaram que "em casos excepcionais é concedido o parcelamento em número maior de quotas, conforme demonstra o Acórdão 6.537/2016".
4.	A unidade instrutiva, após analisar o pleito, propôs em síntese, autorizar excepcionalmente o pedido de parcelamento em 72 vezes, incidindo juros de mora sobre cada parcela, e sobrestar o julgamento dos autos até a quitação do débito.
5.	O Ministério Público junto ao TCU - MPTCU, por sua vez, dissentiu parcialmente da proposta da SecexTCE, por entender que a excepcionalidade concedida pelo TCU no precedente invocado pelos responsáveis não se aplica à presente tomada de contas especial.
6.	O Parquet aduziu ainda que a documentação apresentada pelos responsáveis não permitiu aferir a sua incapacidade econômica para quitar o débito em 36 parcelas e propôs que o parcelamento do recolhimento do dano apurado fosse deferido nos 36 meses, limite previsto no art. 217 do RI/TCU, acompanhando os demais encaminhamentos alvitrados pela SecexTCE.
7.	Com as devidas vênias ao entendimento da unidade instrutiva, endosso o posicionamento da Procuradoria, sob fundamentos pontualmente diversos.
8.	Em situações excepcionais, há precedente em que o TCU deferiu pedido de parcelamento da dívida em mais de 36 parcelas mensais, levando em consideração a boa-fé e a capacidade econômica do requerente, nos termos do enunciado do Acórdão 6537/2016-TCU-Primeira Câmara, de relatoria do ministro Bruno Dantas.
9.	Porém, assiste razão ao MPTCU no sentido de que a excepcionalidade concedida por esta Corte de Contas se aplicou a casos muito específicos, ora envolvendo pesquisadores do CNPq, pessoas físicas, que descumprem regras de retorno e prestação de contas das bolsas concedidas, ora entidades filantrópicas, como é o caso dos Acórdão 193/2011-TCU-Plenário, 1.942/2015 e 6.537/2016, ambas de 1ª Câmara.
10.	Não se pode olvidar de que o caso em exame se refere a débito atribuído a estabelecimento comercial, pessoa jurídica, que descumpriu regras do Programa Farmácia Popular do Brasil para fornecimento à população de medicamentos gratuitos ou com desconto.
11.	Além disso, destaco que o Regimento Interno desta Casa é claro ao estabelecer a regra para parcelamento de débito atribuído a responsáveis:
"Art. 217. Em qualquer fase do processo, o Tribunal ou o relator poderá autorizar o pagamento parcelado da importância devida em até trinta e seis parcelas, desde que o processo não tenha sido remetido para cobrança judicial. 
§ 1º Verificada a hipótese prevista neste artigo, incidirão sobre cada parcela, corrigida monetariamente, os correspondentes acréscimos legais. 
§ 2º A falta de pagamento de qualquer parcela importará no vencimento antecipado do saldo devedor." (grifo meu) 
12.	Diante da previsão regimental, e considerando que não vislumbro nos presentes autos motivo que justifique a adoção da medida excepcional de autorizar o pagamento do débito parcelado em prazo superior ao limite previsto no art. 217 do RI/TCU, defendo que o pedido de parcelamento de débito deve ser autorizado em 36 meses. Ao mesmo tempo, proponho sobrestar o julgamento do presente processo até quitação do débito ou inadimplência de qualquer parcela.
	Em face do exposto, voto por que este Colegiado aprove a minuta de acórdão que lhe submeto.
TCU, Sala das Sessões Ministro Luciano Brandão Alves de Souza, em 5 de novembro de 2019.
ANA ARRAES 
Relatora